【裁判字號】    89,自,342
【裁判日期】    900724
【裁判案由】    詐欺
【裁判全文】
臺灣臺南地方法院刑事判決                          八十九年度自字第三四二號
    自  訴  人  乙○○○
    被      告  丁○○
                丙○○○
右列被告因詐欺案件，經自訴人提起自訴，本院判決如左：
    主  文
丁○○意圖為自己不法之所有，以詐術使人將本人之物交付，處有期徒刑伍月，如易
科罰金以參佰元折算壹日。
丙○○○無罪。
    事  實
一、丁○○與丙○○○（本院諭知無罪，詳如後述）係夫妻，丁○○意圖為自己不法
    之所有，於民國（下同）八十三年底因土地與人合建事宜，持有不詳姓名之包商
    所簽發面額三十萬元之支票一紙，以急須資金為由，透過從事土地仲介之甲○○
    持該支票向乙○○○調借新台幣（下同）三十萬元。乙○○○湊集現金如數交付
    丁○○後，該支票屆期竟退票。丁○○乃於八十四年一月間，持其妻丙○○○為
    發票人，付款人為農民銀行員林分社北斗辦事處，發票日為八十四年二月十一日
    ，面額三十萬及四萬元之支票二紙（其中四萬元支票用以支付利息），向乙○○○換回前次交付之三十萬元支票。詎屆期後二紙三十四萬元支票復不獲兌款，丁○○亦逃匿無蹤，始知受騙。
二、案經乙○○○提起自訴。
    理  由
甲、有罪部分
一、被告丁○○對於右揭以支票向自訴人借款三十萬元，因退票，再以其妻為發票人
    之三十萬元支票及利息票四萬元交付自訴人之事實，業經其於八十九年十二月十
    五日本院調查時供承不諱，核與當初替丁○○向自訴人借款之甲○○到場指述之
    情節相符，且有支票、退票理由單各一紙在卷可憑，此部分事實足堪認定。雖被
    告丁○○事後否認有詐欺犯行，辯稱：該三十萬元係支付土地仲介費用，並非借
    款，伊並無詐欺云云。惟查：被告丁○○持包商之票向自訴人調借現金乙節，業
    經其自承在前，其於辯論程序再否認係借款，顯有反覆，該辯解是否可採，實有
    疑義。況丁○○所指之仲介人甲○○到場陳明該次土地仲介根本未成立，丁○○
    不可能給伊仲介費，參諸丁○○於退票後再以其妻之同額支票，並補上四萬元支
    票作為利息交付自訴人之事實，此均經雙方到場互陳一致，詳本院八十九年十二
    月十五日筆錄，可認該筆三十萬元應屬借款無誤。丁○○借得款項後，原來支票
    退票，再換票，所換支票復退票後，即逃逸無蹤，業據自訴人指述甚明，而被告
    丁○○自該二紙三十四萬元支票退票迄今已六年餘，既不主與自訴人商談和解事
    宜，即於本院審理近一年期間，屢以即將有土地買賣成交，成交後可分期給付等
    語與自訴人和解，其對該筆款項有不法所有意圖，實可認定。其辯稱諸語顯係事
    後卸責之詞，難以採信，事證明確，丁○○犯行，堪以認定。
二、核被告丁○○意圖為自己不法之所有，以詐術使人將本人之物交付，所為係犯刑
    法第三百三十九條第一項之詐欺取財罪。爰審酌被告犯罪之動機、目的、所得金
    額、審理中猶與告訴人達成和解等一切情狀，處如主文所示之刑，並諭知易科罰
    金之折算標準，以資懲儆。
乙、無罪部分
一、自訴意旨詳如前揭實欄所載。
二、按犯罪事實應依證據認定之，無證據不得推定其犯罪事實；又不能證明被告犯罪
    者，即應諭知無罪之判決，刑事訴訟法第一百五十四條、第三百零一條第一項分
    別定有明文。
三、本件自訴人認被告丙○○○涉有詐欺罪嫌，無非以其為丁○○之妻，且係二紙三
    十四萬元支票之發票人等資為依據。訊之被告丙○○○堅決否認有右揭犯行，辯
    稱：係伊夫丁○○透過自訴人向金主借款，有付利息給自訴人，惟自訴人未拿給
    金主等語。
四、經查：本件借款事宜係丁○○持包商之支票向甲○○調借現金乙節，業經郭、邱
    二人到場陳述一致，詳如上述，丙○○○僅係該支票退票後，丁○○向自訴人換
    票之支票發票人，丙○○○既未參與借款事宜，單純係支票發票人，難認其與丁○○就假借款之名詐財之犯行有何犯意聯絡及行為分擔。綜上所陳，本件依調查
    所得證據尚不足以證明被告丙○○○有參與丁○○本件詐欺犯行，不能證明丙○○○犯罪，其經合法傳喚無正當理由不到場，爰不待其陳述，逕為無罪之諭知。
據上論斷，應依刑事訴訟法第三百四十三條、第二百九十九條第一項前段、第三百零
一條第一項、第三百零六條、刑法第三百三十九條第一項、第四十一條第一項前段，
罰金罰鍰提高標準條例第一條前段、第二條判決如主文。
中      華      民      國      九十      年      七      月  二十四    日
                              臺灣臺南地方法院刑事第  庭
                                      法  官
右正本證明與原本無異
如不服本判決應於送達後十日內向本院提出上訴狀
                                      書記官
中      華      民      國      九十      年      七      月  二十四    日
附錄本案論罪科刑法條全文：
刑法第三百三十九條第一項：
意圖為自己或第三人不法之所有，以詐術使人將本人或第三人之物交付者，處五年以
下有期徒刑、拘役或科或併科一千元以下罰金。


司法院資訊處製作；財團法人民間司法改革基金會備份。
